臺灣高等法院臺南分院刑事判決　　　　　　　　　　　　　　　　　　　行股
　　上　訴　人　臺灣臺南地方法院檢察署檢察官
　　被　　　告　甲　○　○
　　指定辯護人　本院公設辯護人　乙　○　○
右上訴人因被告違反毒品危害防制條例案件，不服臺灣臺南地方法院九十一年度訴字
第二七三號中華民國九十一年九月二十三日第一審判決（起訴案號：臺灣臺南地方法
院檢察署九十一年度偵字第一七一三號），提起上訴，本院判決如左：
    主      文
上訴駁回。
    理      由
一、公訴意旨略以：被告甲○○意圖販賣而持有第一級毒品海洛因及第二級毒品安非
    他命，嗣於民國（下同）九十一年二月八日二十一時許，在台南縣佳里鎮○○○
    街六十二號，為新營憲兵隊查獲，並扣得如附表所示之物。案經新營憲兵隊移送
    偵辦，因認其涉犯有毒品危害防制條例第五條第一項、第二項之意圖販賣而持有
    第一、二級毒品罪嫌云云。
二、按犯罪事實應依證據認定之，無證據不得推定其犯罪事實；又不能證明被告犯罪
    者，應諭知無罪之判決；刑事訴訟法第一百五十四條、第三百零一條第一項，分
    別定有明文。次按刑事訴訟法上所謂認定犯罪事實之證據，係指足以認定被告確
    有犯罪行為之積極證據而言，如未能發現相當證據或證據不足以證明，自不能以
    推測或擬制之方法，以為裁判基礎；又認定不利於被告之事實，須依積極證據，
    苟積極證據不足為不利被告之認定時，即應為有利於被告之認定，更不必有何有
    利之證據；又認定犯罪事實所憑之證據，雖不以直接證據為限，間接證據亦包括
    在內，然而無論直接或間接證據，其為訴訟上之證明，須於通常一般之人均不致
    有所懷疑，而得確信為真實之程度者，始得據為有罪之認定，倘其證明尚未達到
    此一程度，而有合理之懷疑存在，而無從使事實審法院得有罪之確信時，即應由
    法院為諭知被告無罪之判決，亦迭經最高法院著有判例在案。公訴人認被告涉犯
    有上開意圖販賣而持有第一、二級毒品之罪嫌，無非係以被告持有上開經憲兵查
    扣之海洛因、安非他命數量非微，且有供販賣所用分裝之器械，顯非單純供己施
    用而持有，足徵其有販賣意圖等由論據。訊據被告固不諱言有於右揭時地，經憲
    兵查扣得如附表所示之第一、二級毒品及器具等物；惟矢口否認有何意圖販賣而
    持有第一、二級毒品之犯行，並辯稱：扣案之海洛因及安非他命，係其甫向他人
    買來欲供自己施用，因一次購買多量價錢比較便宜，始持有較多數量之毒品，另
    扣案之分裝袋及夾鏈袋，係供其自己分裝毒品所用，電子磅秤係一般商家使用之
    大型磅秤，連同電子計算機及西瓜刀，均為其在夜市賣西瓜所用，無從用來秤微
    量之毒品，其確無意圖販賣而持有第一、二級毒品之情事等語。
三、經查毒品危害防制條例第五條所規定之「意圖販賣而持有毒品罪」，係指行為人
    因意圖販賣而販入以外之原因而持有，事後始意圖販賣之情形而言。而扣案如附
    表編號一至四所示之第一級毒品海洛因及第二級毒品安非他命，係被告於九十一
    年二月八日下午七時許，以其0000000000號行動電話，與毒販林馬沙
    之0000000000號行動電話聯絡後，再由林馬沙持扣案毒品至被告住處
    交易等情，不惟已迭據被告在歷次偵審中供承不移，且上開二支行動電話，於九
    十一年二月八日確有多次通聯紀錄，被告為警查獲前最後與林馬沙通聯之時間，
    為當日下午七時二十九分，亦有和信電訊股份有限公司函復之通聯紀錄一份，附
    於原審卷可佐，再參諸新營憲兵隊交查案件查證報告記載：「本隊查證後研判，
    林馬沙係依約於當晚二十時三十分，將被告所要求之毒品數量送交被告，二十時
    四十分即完成交易，從被告住所離去，而本隊係二十一時進入被告家中搜索」等
    語，足見被告買入扣案毒品之時間，應係於九十一年二月八月下午八時三十分許
    ，而新營憲兵隊係於同日下午九時許，始在被告住處查扣得各該毒品等物，距被
    告買入毒品之時間僅相隔約三十分鐘至明。茲公訴人既起訴被告係意圖販賣而持
    有毒品罪嫌，則揆之上開法理，顯認被告於買入毒品之初並無販賣意圖，而被告
    於買入毒品後之三十分鐘內，如何臨時起意意圖販賣毒品，公訴人既未舉證以實
    其說，且亦查無任何證人指稱曾向被告購買毒品之情事，或被告有任何意圖販賣
    毒品之犯行，已難遽認被告有何意圖販賣而持有毒品之行為。
四、次查被告既迭供稱扣案之毒品，係其買來欲供自己施用等語，且其於案發時經憲
    兵採其尿液，送請臺南縣衛生局及法務部調查局檢驗結果，其尿液中均呈嗎啡及
    安非他命陽性反應，亦有各該局九十一年二月十九日衛收字第０九一０００四三
    九一號檢驗成績書，及九十一年五月三十日調科壹字第０九一００二七九八一０
    號檢驗通知書，各一紙存於原審卷為憑，復有如附表所示編號一至十之毒品及施
    用毒品器具扣案足參，顯見被告所稱扣案之毒品係其買來供自己施用云者，尚非
    全然無據，要不得僅因查獲之安非他命數量達三十七．八公克、海洛因數量合計
    淨重一．八三公克，即推認被告有意圖販賣而持有毒品之情事。又扣案之物品中
    ，雖有二十五包散裝袋及三包分裝袋，然分裝袋本即無單個購買之情形，店家大
    多以十個、五十個或更大量包裝之方式整包出售，此乃眾所週知之常識；至扣案
    之電子磅秤，係一般商家所用可供秤量水果、魚肉之大型磅秤，無從用以秤量零
    點幾公克之微量毒品，與一般查獲販賣毒品者所用之精密天秤迥然殊異，既經本
    院當庭勘驗屬實，另其餘扣案之物品亦均非供販賣毒品所用，從而亦難僅以在被
    告住處，扣有海洛因、安非他命、散裝袋、分裝袋、磅秤等物，即推認其有意圖
    販賣毒品之行為。
五、綜上各情，參互觀之，足認被告所辯尚非不得採信，此外復查無其他積極證據，
    足證明告於購入毒品之後，主觀上有販賣毒品之意圖，自不得以扣案之毒品數量
    非微，而以推測或擬制之方法，認定被告有意圖販賣而持有第一、二級毒品之犯
    行，本件不能證明被告有公訴意旨所指之犯罪。又被告雖係為供己施用而持有扣
    案之毒品；然因其於右揭時地施用毒品之犯行，業經檢察官提起公訴，並經原審
    法院於九十一年六月二十八日，以九十一年訴字第三六一號判決，判處被告應合
    併執行有期徒刑一年五月確定，既有該判決書附於原審卷足稽，且被告於施用毒
    品前持有毒品之行為，應為其進而施用毒品之高度行為所吸收，復經該院於前開
    刑事判決中予以敘明，並就本件扣案之第一、二級毒品及施用器具等物品，於該
    判決中分別諭知沒收銷燬或沒收在案，故本院自不得就被告之同一持有毒品犯行
    ，再為判判決。原審本於同上之見解，適用刑事訴訟法第三百零一條第一項規定
    ，諭知被告無罪，經核並無不合。檢察官上訴意旨，仍執陳詞指摘原判決不當，
    為無理由，應予駁回。
六、據上論斷，應依刑事訴訟法第三百六十八條，判決如主文。
本案經檢察官曾顯智到庭執行職務。
中      華      民      國    九十一    年     十二     月      十      日
                                  臺灣高等法院臺南分院刑事第二庭
                                      審判長法官  游  明  仁
                                            法官  蘇  重  信
                                            法官  林  永  茂
右正本證明與原本無異。
檢察官如不服本判決，應於判決送達後十日內向本院提出上訴狀，其未敘述理由者並
應於提出上訴狀後十日內向本院補提理由書（應附繕本)。
被告不得上訴。
                                      法院書記官  劉  岳  文
中      華      民      國    九十一    年     十二     月      十      日
